【裁判字號】    90,台上,4261
【裁判日期】    900712
【裁判案由】    強盜
【裁判全文】
最高法院刑事判決                                九十年度台上字第四二六一號
    上  訴  人  甲○○
右上訴人因強盜案件，不服台灣高等法院中華民國九十年四月二十五日第二審判決（
九十年度上訴字第七七九號，起訴案號：台灣桃園地方法院檢察署八十九年度偵字第
一○一○一號），提起上訴，本院判決如左：
    主  文
上訴駁回。
    理  由
按刑事訴訟法第三百七十七條規定，上訴於第三審法院，非以判決違背法令為理由，
不得為之。是提起第三審上訴，應以原判決違背法令為理由，係屬法定要件。如果上
訴理由狀並未依據卷內訴訟資料，具體指摘原判決不適用何種法則或如何適用不當，
或所指摘原判決違法情事，顯與法律規定得為第三審上訴理由之違法情形，不相適合
時，均應認其上訴為違背法律上之程式，予以駁回。本件上訴意旨略稱：懲治盜匪條
例在民國三十三年四月八日由國民政府公布，依原條例第十條規定必須在三十四年四
月八日以前以命令延長之，但當時國民政府遲至三十四年四月二十六日方以命令「自
期滿之日，展限一年」；惟限時法逾施行期間後，方以命令溯及延長，當然無法使該
條例再生效力；該條例既已失效，原判決仍以該條例懲處上訴人，自有判決適用法則
不當之違法云云。
惟查：原審撤銷第一審關於上訴人部分不當之判決，改判論處上訴人共同意圖為自己
不法之所有以強暴致使不能抗拒而取他人之物之罪刑，係依憑上訴人及同案被告林書
正之自白，核與被害人黃淑琴指述被害情節相符，並有膠帶一捆、照片九幀在卷可稽
，為其論罪之基礎。並說明懲治盜匪條例於四十六年六月五日修正公布，刪除第十條
施行期間一年及第八條依特種刑事案件訴訟條例審理之規定，其原第九條改為第八條
，第十一條改為第九條，修正前本條例全部內容，曾經立法院民刑商法委員會審查，
認尚有繼續沿用之必要，始改採為新法之全部條文，並重新調整條次，形式上雖是「
修正」，實質上係明白確認懲治盜匪條例已從臨時性舊法改制為常態性之刑事特別法
，等同於制定新法，懲治盜匪條例重新立法之合法性，應不因修正前曾施行期滿始以
命令展期而有影響等理由綦詳。按現行懲治盜匪條例，係經立法程序於四十六年六月
五日修正公布施行，將原第八條「犯本條例之罪者，依特種刑事案件訴訟條例之規定
審理之」及原第十條「本條例施行期間定為一年，必要時得以命令延長之」之規定予
以刪除，原第九條改為第八條，原第十一條改為第九條。經考刪除原第十條有關限時
法規定之立法本意，係為澈底改善治安，期收遏止盜匪之效，認該條例第一條至第七
條及原第九條（修正後為第八條）均仍有施行之必要，因將該條例由限時法改為經久
施行之常態性特別刑法，並重新調整條次，形式上雖稱「修正」，但實質上已具重新
全部立法之性質，故懲治盜匪條例修正前，雖有數次命令延長已逾期，仍非可認為該
條例業已失效。上訴意旨所陳，顯屬對法律適用上之誤解，核與法律規定得為第三審
上訴理由之違法情事，不相適合，其上訴不符法律上之程式，應予駁回。
據上論結，應依刑事訴訟法第三百九十五條前段，判決如主文。
中      華      民      國     九十     年      七      月     十二     日
                              最高法院刑事第十二庭
                                  審判長法官  呂  潮  澤
                                        法官  陳  世  雄
                                        法官  孫  增  同
                                        法官  蕭  權  閔
                                        法官  洪  明  輝
      右正本證明與原本無異
                                              書  記  官
中      華      民      國     九十     年      七      月     十七     日


司法院資訊處製作；財團法人民間司法改革基金會備份。
